【裁判字號】    90,訴,5270
【裁判日期】    901224
【裁判案由】    清償債務
【裁判全文】
臺灣臺北地方法院民事判決  九十年度訴字第五二七○號
    原      告  台灣中小企業銀行股份有限公司
    法定代理人  乙○○
    訴訟代理人  丙○○
                丁○○
    被      告  甲○○
右當事人間清償債務事件，本院判決如左：
    主    文
被告應給付原告新台幣伍佰貳拾參萬零玖佰肆拾柒元，及如附表所示之利息、違約金
。
訴訟費用由被告負擔。
本判決於原告以新台幣壹佰柒拾肆萬伍仟元為被告供擔保後，得假執行。但被告如於
假執行程序實施前，以新台幣伍佰貳拾參萬零玖佰肆拾柒元為原告預供擔保，得免為
假執行。
    事    實
甲、原告方面：
一、聲明：如主文第一項所示，並陳明願供擔保請求宣告假執行。
二、陳述：訴外人富盛水電工程有限公司  (下稱富盛公司)邀同被告為連帶保證人，
    分別於民國八十二年七月二十九日、八十三年四月二十一日、八十三年五月二十
    五日、八十三年六月二十日向原告借款新台幣（下同）三百萬元、一百三十萬元
    、二百萬元、七十萬元，約定借款期限分別為八十四年七月二十九日、八十三年
    十月二十一日、八十三年十一月二十五日、八十三年十二月二十日，利息各按年
    息百分之十一、百分之十．五、百分之十．五、百分之十．五計付，按月平均攤
    還本息，遲延清償時，除仍按上開利率計息外，逾期在六個月以內者，按上開利
    率百分之十，超過六個月者，按上開利率百分之二十計付違約金，且債務視全部
    到期。詎富盛公司就上述借款各自八十五年十月七日、八十五年十月十九日、八
    十五年十月一日、八十五年十月二日起即未繳納本息，尚欠本金合計五百二十三
    萬零九百二十七元及如附表所示之利息、違約金迄未清償，被告既為連帶保證人
    自應就系爭欠款負連帶清償責任，為此提起本件訴訟。
三、證據：提出借據四件、授信約定書三件、台灣板橋地方法院債權憑證一件、歷史
    交易查詢報表一件。
乙、被告方面：
一、聲明：
  (一)原告之訴駁回。
  (二)如受不利判決，願供擔保請准宣告免為假執行。
二、陳述：
  (一)被告於八十一年一月二十七日服役期間，應被告父親王幸安要求至原告銀行簽
      署授信約定書，供原告審核被告是否具有保證人資格，並未明確約定為何人保
      證，其後被告就未收到原告之回覆，以為因無資力已被拒絕。故被告否認同意
      擔任富盛公司系爭借款之連帶保證人。
  (二)否認系爭四紙借據上被告簽名之真正，雖其上被告印文與授信約定書上之印文
      相符，惟兩造並未約定以該印章作為借款保證之印鑑。
  (三)本件授信約定書內容籠統且未敘明特定債務，亦無金額與期間，違反平等互惠
      原則，且簽立時未給予被告相當審酌期間，復未詳加說明條款內容，顯失公平
      ，依消費者保護法為無效。
三、證據：提出退伍令影本一件。
    理    由
甲、程序方面：
    本件原告於起訴時聲明「被告應給付原告五百二十三萬一千二百十八元，及如附
    表所示之利息、違約金」，嗣於訴狀送達後，減縮聲明為「被告應給付原告五百
    二十三萬零九百四十七元，及如附表所示之利息、違約金」，依民事訴訟法第二
    百五十五條第一項第三款之規定，應予准許，合先敘明。
乙、得心證之理由：
一、原告起訴主張：訴外人富盛公司分別於民國八十二年七月二十九日、八十三年四
    月二十一日、八十三年五月二十五日、八十三年六月二十日向原告借款三百萬元
    、一百三十萬元、二百萬元、七十萬元，約定借款期限分別為八十四年七月二十
    九日、八十三年十月二十一日、八十三年十一月二十五日、八十三年十二月二十
    日，利息各按年息百分之十一、百分之十．五、百分之十．五、百分之十．五計
    付，按月平均攤還本息，遲延清償時，除仍按上開利率計息外，逾期在六個月以
    內者，按上開利率百分之十，超過六個月者，按上開利率百分之二十計付違約金
    ，且債務視全部到期。詎富盛公司就上述借款各自八十五年十月七日、八十五年
    十月十九日、八十五年十月一日、八十五年十月二日起即未繳納本息，尚欠本金
    合計五百二十三萬零九百二十七元及如附表所示之利息、違約金迄未清償等事實
    ，業據其提出借據四件、授信約定書三件、台灣板橋地方法院債權憑證一件、歷
    史交易查詢報表一件為證，核屬相符，並為被告所不爭執，自堪信為真實。
二、原告另主張被告為上開借款連帶保證人，應就系爭欠款負連帶清償責任等情。被
    告則否認同意擔任富盛公司系爭借款之連帶保證人，並辯稱：雖系爭四紙借據上
    被告印文與授信約定書上之印文相符，惟兩造並未約定以該印章作為借款保證之
    印鑑，且授信約定書內容籠統且未敘明特定債務，亦無金額與期間，違反平等互
    惠原則，且簽立時未給予被告相當審酌期間，復未詳加說明條款內容，顯失公平
    ，依消費者保護法為無效云云。是兩造之爭點即在被告是否為系爭借款之連帶保
    證人？經查：
  (一)按私文書經本人或其代理人簽名、蓋章或按指印或有法院或公證人之認證者，
      推定為真正，民事訴訟法第三百五十八條第一項定有明文。本件被告於八十一
      年一月二十七日與原告簽訂授信約定書，且系爭四紙借據上連帶保證人處之被
      告印文與授信約定書上之印文相符，上開借據上的印章是被告的等情，為被告
      所自認  (見九十年十一月十二日言詞辯論筆錄)，則依首開說明，被告抗辯系
      爭四紙借據上之被告印文非其所捺蓋，就此印章遭盜用之事實，即應負舉證之
      責，惟被告迄未舉證以實其說，則其自應就系爭借款負連帶保證人之清償責任
      。
  (二)所謂消費者，依消費者保護法第二條之立法解釋，指以消費為目的而為交易，
      使用商品或接受服務者而言。而銀行或其他金融機構與連帶保證人間所訂立之
      保證契約，乃保證人擔保借款人對金融機構債務之清償責任，金融機構對保證
      人並未提供任何商品或服務，保證人並未因有保證契約而自銀行獲得報償，其
      性質應屬單務、無償契約，尚非屬消費者保護法之有關消費法律關係，自無該
      法之適用  (最高法院八十八年度台上字第二０五三號判決參照)。是本件被告
      抗辯：其與原告所簽訂之授信約定書內容籠統且未敘明特定債務，亦無金額與
      期間，違反平等互惠原則，且簽立時未給予被告相當審酌期間，復未詳加說明
      條款內容，顯失公平，依消費者保護法為無效云云，尚不足採。
三、從而，原告依消費借貸及連帶保證契約請求被告給付借款五百二十三萬零九百四
    十七元，及如主文第一項所示之利息、違約金為有理由，應予准許。
丙、假執行之宣告：
    兩造均陳明願供擔保分別請求宣告假執行及免為假執行，經核均無不合，爰各酌
    定相當之擔保金額，予以准許。
丁、結論：
    本件原告之訴為有理由，依民事訴訟法第七十八條、第三百九十條第二項、第三
    百九十二條，判決如主文。
中      華      民      國    九十      年     十二     月    二十四    日
                                            民事第六庭法      官  鄭純惠
右為正本係照原本作成
如對本判決上訴，須於判決送達後廿日內向本院提出上訴狀
中      華      民      國    九十      年     十二     月    二十四    日
                                                      法院書記官  朱小燕


司法院資訊處製作；財團法人民間司法改革基金會備份。
